臺灣板橋地方法院刑事判決　　　　　　　 100年度訴字第19號
公　訴　人　臺灣板橋地方法院檢察署檢察官
被　　　告　王志祥
上列被告因違反毒品危害防制條例案件，經檢察官提起公訴（99
年度毒偵字第8964號），被告於本院準備程序進行中，就被訴犯
罪事實為有罪之陳述，本院告知簡式審判程序之旨，並聽取其與
公訴人之意見後，經本院合議庭裁定由受命法官獨任進行簡式審
判程序審理後，判決如下：
    主  文
王志祥施用第一級毒品，累犯，處有期徒刑拾月，扣案如附表二
編號2 、3 所示之物品，均沒收。
    事  實
一、王志祥前於民國91年間因施用毒品案件，經依本院91年度毒
    聲字第2011號刑事裁定送勒戒處所觀察、勒戒後，認無繼續
    施用毒品傾向而於91年8 月22日執行完畢釋放出所，並由臺
    灣板橋地方法院檢察署（下稱板橋地檢署）檢察官以91年度
    毒偵字第231 號為不起訴處分確定。復於95年間因竊盜及施
    用毒品案件等案件，分別經臺灣彰化地方法院（下稱彰化地
    院）以95年度易字第625 號刑事判決處有期徒刑10月，上訴
    後，經臺灣高等法院臺中分院（下稱臺中高分院）以95年度
    上易字第1541號刑事判決上訴駁回確定，及經本院以95年度
    訴字第2302號刑事判決處有期徒刑8 月、4 月，並定應執行
    有期徒刑10確定；嗣上開三罪刑經臺中高分院以96年度聲減
    字第1354號刑事裁定分別減為有期徒刑5 月、4 月及2 月，
    並定應執行有期徒刑10月，且得易科罰金確定。再於96年間
    因施用毒品案件，經本院分別以96年度訴字第839 號刑事判
    決處有期徒刑8 月確定，且經本院以96年度聲減字第6257號
    刑事裁定減為有期徒刑4 月，且得易科罰金確定，及以96年
    度訴字第2389號刑事判決處有期徒刑8 月及4 月，並分別減
    為有期徒刑4 月及2 月，並定應執行有期徒刑5 月，且得易
    科罰金確定。嗣入監接續執行上開罪刑，於97年5 月6 日因
    縮短刑期假釋出監，假釋期間付保護管束，並於97年10月18
    日保護管束期滿，假釋未經撤銷，其未執行之刑以已執行論
    （於本案構成累犯）。
二、詎其仍不知悔改，竟於前開觀察、勒戒執行完畢釋放出所後
    5 年內再犯施用毒品被依法追訴處罰後，猶基於施用第一級
    毒品海洛因之犯意，於99年9 月20日下午某時許（起訴書誤
    載為「99年9 月18日上午10時許」，茲予更正），在其友人
    位於臺北縣五股鄉（現改制為新北市五股區，下同）成泰路
    3 段577 巷80弄18號3 樓住處，以將海洛因稀釋後放置在注
    射針筒注射靜脈之方式，施用海洛因1 次；嗣於同日晚上 9
    時10分許，在臺北縣五股鄉○○路○ 段577 巷80弄18號前因
    其另涉竊盜案件為警查獲，並經其同意搜索後，在其身上扣
    得附表一編號1 、2 所示之物品，且經其同意帶同警方至上
    址搜索，並扣得附表二編號1 至3 所示之物品（起訴書漏載
    「附表二編號2 、3 所示之物品」，茲予補充；其另涉嫌竊
    盜部分，現經臺灣士林地方法院〈下稱士林地院〉審理中）
    ，且經警採集其尿液送驗，結果呈海洛因代謝物之嗎啡陽性
    反應，始查悉上情。
三、案經臺北市政府警察局士林分局移送臺灣士林地方法院檢察
    署呈請臺灣高等法院檢察署令轉臺灣板橋地方法院檢察署檢
    察官偵查起訴。
    理  由
壹、程序部分：本件被告王志祥所犯係死刑、無期徒刑、最輕本
    刑3 年以上有期徒刑以外之罪，其於準備程序就前揭被訴事
    實為有罪之陳述，經法官告知簡式審判程序之旨，並聽取其
    與公訴人之意見後，本院認無不得或不宜改依簡式審判程序
    進行之處，爰依刑事訴訟法第273 條之1 第1 項、第284 條
    之1之 規定，由本院合議庭裁定本件由受命法官獨任行簡式
    審判程序，合先敘明。
貳、實體部分：
一、上開事實，業經被告王志祥迭於警詢、偵訊及本院訊問時均
    坦承不諱，且其於上開時、地，經警採集其尿液送驗，結果
    呈海洛因代謝物之嗎啡陽性反應乙節，此有臺北市政府警察
    局偵辦毒品案件尿液檢體委驗單及台灣尖端先進生技醫藥股
    份有限公司報告日期2010/10/01之濫用藥物檢驗報告各1 紙
    （詳見臺灣士林地方法院檢察署99年度毒偵字第2026號偵查
    卷第101 、105 頁）在卷可稽。按海洛因經注射或吸入人體
    後，約80% 於24小時內自尿中排出，且尿液中能否驗出嗎啡
    陽性反應與其投與量、投與途徑、採尿時間、個人體質及檢
    測方法之靈敏度有關，國外曾有文獻報導注射6 毫克之海洛
    因鹽酸鹽，其代謝物嗎啡之平均可檢出時限約為26小時等情
    ，業經行政院衛生署藥物食品檢驗局於81年9 月8 日以藥檢
    壹字第8114885 號函示明確，則被告上開時間所採集之尿液
    送驗結果既有海洛因代謝物嗎啡之陽性反應，顯見被告在經
    警採尿時往前回溯26小時內之某時（惟應扣除為警查獲後至
    採尿時止其人身自由受拘束期間），確有施用第一級毒品海
    洛因犯行至明。此外，有扣案之附表二編號2 、3 所示之物
    品可佐，足見被告自白核與事實相符，堪以採信。故上開事
    實，洵堪認定屬實。則本件事證已臻明確，被告犯行堪以認
    定，應予依法論科。
二、論罪科刑部分：
(一)、按施用毒品經觀察、勒戒或強制戒治執行完畢釋放後，5 年
    後再施用毒品，應適用毒品危害防制條例第20條第1 、2 項
    之規定，同條例第20條第3 項定有明文。又按於92年7 月 9
    日新修正之毒品危害防制條例刪除二犯及三犯之規定，一改
    修法前繁雜之處遇程序，僅將施用毒品者簡化區分為初犯、
    再犯，並認施用毒品者係屬病患性犯人，以觀察、勒戒戒除
    其身癮，並以強制戒治去除其心癮。經觀察、勒戒或強制戒
    治執行完畢釋放後，若係5 年後再犯該條例第10條施用毒品
    罪者，與同條例第20條第1 項、第2 項關於「初犯」之處理
    方式相同，檢察官應先聲請法院裁定令被告入勒戒處所觀察
    、勒戒，並視有無繼續施用毒品傾向，決定應予釋放、為不
    起訴之處分，或應聲請法院裁定令入勒戒處所強制戒治；若
    係5 年內「再犯」同條例第10條施用毒品罪者，依同條例第
    23條第2 項規定，檢察官則應依法追訴。觀諸該條例第20條
    第3項 之修正理由：「觀察、勒戒或強制戒治5 年後再犯者
    ，顯見前所實施之觀察、勒戒或強制戒治已足以遮斷其施用
    毒品之癮，為期自新及協助其戒除毒癮，對此5 年後再犯者
    ，爰明定仍適用初犯之規定，先經觀察、勒戒、強制戒治之
    程序。」及同條例第23條第2 項之修正理由：「為配合簡化
    施用毒品犯之刑事處遇程序，並鑑於經觀察、勒戒或強制戒
    治執行完畢釋放後5 年內再犯者，其再犯率甚高，原據以實
    施之觀察、勒戒及強制戒治既已無法收其實效，自應施以刑
    事處遇。」顯然如施用毒品者係前經觀察、勒戒或強制戒治
    等治療程序執行完畢5 年後，始再施用毒品之「初犯」，因
    前所執行之觀察、勒戒或強制戒治已足收戒除毒癮之效，自
    應重新執行觀察、勒戒或強制戒治等治療程序，並於治療程
    序執行完畢後，由檢察官為不起訴處分，毋庸對之追訴處罰
    ；反之，在「再犯」之情形，因其先前所為治療程序顯未能
    收戒斷毒癮之效，且考量施用毒品者之再犯率偏高，乃簡化
    其刑事處遇程序，而逕予追訴處罰，不再施以治療程序。參
    酌上開立法理由，修正毒品危害防制條例就施用毒品者，祇
    於「初犯及5 年後再犯」二種情形，有其追訴條件之限制，
    即須於初犯經觀察、勒戒或強制戒治釋放後，5 年內均無施
    用毒品之行為，始能認其前所實施之觀察、勒戒或強制戒治
    已足遮斷毒癮，而得於5 年後再犯時，再予適用初犯之規定
    ，重行觀察、勒戒等程序。倘5 年內已經再犯，被依法追訴
    處罰，縱其第三次（或第三次以上）施用毒品之時間在初犯
    釋放5年 以後，即與「5 年後再犯」之情形有別，且因已於
    「5 年內再犯」，顯見其再犯率甚高，原實施觀察、勒戒或
    強制戒治，已無法收其實效，而無5 年戒斷期之存在，自無
    再經觀察、勒戒或強制戒治之必要，應由檢察官逕行起訴，
    始符新法修正之本旨，最高法院95年度臺上字第1071號、95
    年度臺非字第59號判決意旨可資參照。經查，被告前於91年
    間因施用毒品案件，經依本院91年度毒聲字第2011號刑事裁
    定送勒戒處所觀察、勒戒後，認無繼續施用毒品傾向而於91
    年8 月22日執行完畢釋放出所，並由板橋地檢署檢察官以91
    年度毒偵字第231 號為不起訴處分確定；復於95年間因施用
    毒品案件案件，經本院以95年度訴字第2302號刑事判決處有
    期徒刑8 月、4 月，並定應執行有期徒刑10確定；再於96年
    間因施用毒品案件，經本院分別以96年度訴字第839 號刑事
    判決處有期徒刑8 月確定，且經本院以96年度聲減字第6257
    號刑事裁定減為有期徒刑4 月，且得易科罰金確定，及以96
    年度訴字第2389號刑事判決處有期徒刑8 月及4月 ，並分別
    減為有期徒刑4 月及2 月，並定應執行有期徒刑5 月，且得
    易科罰金確定在案，此有臺灣高等法院被告前案紀錄表乙份
    在卷可稽，是被告於前開觀察、勒戒執行完畢釋放後5 年以
    內已再犯被依法追訴處罰如上所述，則揆諸前揭判決意旨，
    本件檢察官起訴被告施用第一級毒品，符合上開規定，合先
    敘明。
(二)、又按海洛因依毒品危害防制條例第2 條第2 項第1 款之規定
    ，係屬第一級毒品，故核被告所為，係犯毒品危害防制條例
    第10條第1 項之施用第一級毒品罪。又被告持有海洛因係供
    己施用，則其持有之低度行為，為施用毒品之高度行為所吸
    收，不另論罪。再查，被告有事實欄一所示之科刑記錄在案
    ，此有上開紀錄表可證，是其於受有期徒刑執行完畢後5 年
    內故意再犯有期徒刑以上之本罪，為累犯，應依刑法第47條
    第1 項之規定，加重其刑。
(三)、爰審酌被告前有多次施用毒品之犯行，仍不知悔悟，故態復
    萌，再次施用毒品，無視於毒品對於自身健康之戕害及國家
    對於杜絕毒品犯罪之禁令，惟審酌被告犯後坦承犯行，態度
    尚佳，及施用毒品者均具有相當程度之生理成癮性及心理依
    賴性，戒除不易，且犯罪心態與一般刑事犯罪之本質不同，
    非難性較低等一切情狀，量處如主文所示之刑，以資懲儆。
(四)、另扣案之附表二編號2 、3 所示之物品，係被告所有並供其
    施用毒品之用乙節，此據被告供述甚明，爰依刑法第38條第
    1 項第2 款之規定，均併予宣告沒收。至附表一編號1 、 2
    及附表二編號1 所示之物品，非供本件犯罪所用之物或因本
    件犯罪所生之物，而與本案無涉，故前開物品，本院自無庸
    併予宣告沒收，併此陳明。
據上論斷，應依刑事訴訟法第273 條之1 第1 項、第299 條第 1
項前段，毒品危害防制條例第10條第1 項，刑法第11條前段、第
47條第1 項、第38條第1 項第2 款，判決如主文。
本案經檢察官莊惠真到庭執行職務。
中    華    民    國   100    年    5     月    18    日
                  刑事第十三庭    法  官  饒金鳳
以上正本證明與原本無異。
如不服本判決，應於判決送達後10日內，向本院提出上訴書狀，
且上訴書狀應敘述具體理由，而上訴書狀未敘述上訴理由者，應
於上訴期間（即自收受判決書之翌日起算10日）屆滿後20日內補
提理由書。
                                  書記官  許雅琪
中    華    民    國   100    年    5     月    18    日
附錄本案論罪科刑之法律條文：
毒品危害防制條例第10條第1項：
施用第一級毒品者，處6 月以上5 年以下有期徒刑。
附表一：在臺北縣五股鄉○○路○ 段577 巷80弄18號前搜索扣得
        之物品
┌──┬────────────────────┬──┬─────────────────┐
│編號│物品名稱                                │數量│備                  註            │
├──┼────────────────────┼──┼─────────────────┤
│ 1  │黃寶石鑽戒                              │壹只│被告另涉犯竊盜案件，經士林地院審理│
│    │                                        │    │中，與本案無關                    │
├──┼────────────────────┼──┼─────────────────┤
│ 2  │現金新臺幣面額1 千元                    │玖張│同上                              │
└──┴────────────────────┴──┴─────────────────┘
附表二：在臺北縣五股鄉○○路○ 段577 巷80弄18號3 樓搜索扣
        得之物品
┌──┬────────────────────┬──┬─────────────────┐
│編號│物品名稱                                │數量│備                  註            │
├──┼────────────────────┼──┼─────────────────┤
│ 1  │大和當鋪黃亮男錶壹只編號16066當票       │壹張│被告另涉犯竊盜案件，經士林地院審理│
│    │                                        │    │中，與本案無關                    │
├──┼────────────────────┼──┼─────────────────┤
│ 2  │注射針筒（已使用過）                    │參支│被告所有並供己施用之之物          │
├──┼────────────────────┼──┼─────────────────┤
│ 3  │塑膠鏟管                                │壹支│同上                              │
└──┴────────────────────┴──┴─────────────────┘